【裁判字號】    89,易,279
【裁判日期】    890801
【裁判案由】    詐欺
【裁判全文】
臺灣花蓮地方法院刑事判決                          八十九年度易字第二七九號
    公  訴  人  臺灣花蓮地方法院檢察署檢察官
    被      告  乙○○
右列被告因詐欺案件，經檢察官提起公訴（八十九年度偵字第一四六號），本院判決
如左：
    主  文
乙○○無罪。
    理  由
一、公訴意旨大略為：被告乙○○明知已限於支付困難，竟然意圖為自己不法的利益
    ，在民國八十八年七月間，前往甲○○經營的ＫＴＶ店內消費，事後開立一張台
    新國際商業銀行帳號0000000號，支票號碼為ＨＬ0000000號，面
    額新台幣一萬五千元的支票給甲○○，以為搪塞，甲○○不疑有詐而予收受，沒
    想到支票屆期提示卻因存款不足且拒絕往來，而不獲付款，經甲○○前往討款，
    乙○○仍拒不付款，甲○○才知道受騙，因而認為被告乙○○涉犯刑法第三百三
    十九條第二項的詐欺罪嫌。
二、按犯罪事實應依證據認定之，無證據不得推定其犯罪事實。又不能證明被告犯罪
    者，應諭知無罪之判決，刑事訴訟法第一百五十四條、第三百零一條第一項分別
    定有明文。而「告訴人之告訴，係以使被告受刑事訴追為目的，是其陳述是否與
    事實相符，仍應調查其他證據以資審認」；「刑法第三百三十九條第一項之詐欺
    罪，須行為人施用詐術，致他人陷於錯誤而為財物之交付始可，如行為人並未施
    用詐術，或其所用方法不能認係詐術，亦不致使人陷於錯誤，即均與該條之構成
    要件有間」，最高法院五十二年台上字第一三○○號及四十六年度台上字第二六
    ０號判例分別著有上述的見解可以參照。
三、本件公訴人認為被告乙○○涉嫌觸犯刑法第三百三十九條第二項的詐欺罪嫌，是
    以告訴人甲○○的指控，以及卷內所附的支票影本及退票記錄等相關資料，作為
    起訴的主要依據。而被告乙○○雖然承認有開票給甲○○並遭退票，但是堅決否
    認有任何詐欺的犯罪行為，辯稱：他和甲○○很熟，才會開票消費，後來他發現
    他另外借給朋友的票跳票了，他怕這張票也會跳票，就先把現金拿給甲○○店理
    的會計「小鳳」，「小鳳」可能忘記把錢給甲○○了，所以甲○○又把那張支票
    拿去軋，當票被退票時，他剛好又出差不在花蓮，所以甲○○也聯絡不上他，才
    會認為他騙她，其實他已經把錢付清了等語。
四、經查，告訴人甲○○在偵查中雖然指稱被告乙○○到她店內以支票消費，事後該
    支票卻被退票等情，但是告訴人在本院調查時已明白表示她告了被告之後，被告
    才來找她說已經把錢拿給「小鳳」，她向「小鳳」查證的結果，「小鳳」也說九
    月份有收到被告的錢，可是忘記告訴她等語，告訴人在本院的供述既與被告的辯
    解完全相符，足以相信告訴人及被告均稱此事是誤會一場等語，應是事實，被告
    既然已經在在支票退票前就付清消費款項，可見被告並沒有要賴帳取得不法利益
    的意思，自然不能單以告訴人在偵查中的指述就作不利於被告的認定，而被告既
    然已經繳清消費款項，自然沒有讓支票兌現的必要，所以卷內所附的支票影本及
    退票記錄亦無從作為認定被告詐欺的積極證據。
五、基於以上的說明，本件依據卷內的事證，對於被告乙○○是否犯罪，其真實性並
    未能夠達到通常一般人都不會懷疑的地步，因此，本院也就無法從中得到被告有
    檢察官所起訴之犯罪事實的確信。此外，也沒有查到其他的積極證據能夠證明被
    告有詐欺的犯罪行為，依照前面列舉的法律規定與判例意旨的說明，被告的犯罪
    還不能證明，自應諭知無罪判決。
據上論斷，應依刑事訴訟法第三百零一條第一項前段，判決如主文。
中     華     民     國     八十九     年     八     月       一       日
                            臺灣花蓮地方法院刑事庭
                                法  官  陳  雅  敏
右正本證明與原本無異。
如對本判決不服，應於送達後十日內，向本院提出上訴狀。（應抄附繕本）告訴人或
被害人如對於本判決不服者，應具備理由請求檢察官上訴，其上訴期間之計算係以檢
察官收受判決正本之日期為準。
                                法院書記官
中    華      民     國     八十九     年     八     月       一        日


司法院資訊處製作；財團法人民間司法改革基金會備份。
